臺灣臺中地方法院民事判決　九十一年度訴字第九六七號
　　原　　　告　乙○○
　　被　　　告　甲○○
右當事人間請求損害賠償事件，本院判決如左：
    主      文
被告應給付原告新台幣參拾萬元。
原告其餘之訴駁回。
訴訟費用由被告負擔十分之三；餘由原告負擔。
本判決原告勝訴部分於原告以新台幣壹拾萬元為被告供擔保後，得假執行。但被告如
於假執行程序實施前，以新台幣參拾萬元為原告預供擔保，得免為假執行。
原告其餘假執行之聲請駁回。
    事      實
甲、原告方面：
  一、聲明：(一)被告應給付原告新台幣（下同）一百萬元。(二)願供擔保請准宣告假執
      行。
  二、陳述：
    (一)被告甲○○與原告係夫妻，惟被告與案外人詹素玲於民國（下同）九十年六月
      一日起，在台中縣潭子鄉○○路一之五十三號「泰寶交通股份有限公司」（下
      稱泰寶公司）辦公室內，連續為通姦行為。
    (二)按因故意或過失不法侵害他人之權利者，負損害賠償責任，民法第一百八十四
      條第一項定有明文，又婚姻者係男女雙方以終身共同生活為目的，而組成之特
      別結合關係，夫妻應彼此尊重，互享並互相協力維持共同生活圓滿、安全及幸
      福之權利義務，故夫妻之一方對於婚姻關係之圓滿，實有人格利益，且此種關
      係對當事人具有重大利益，應受法律保護，被告之通姦行為足以破壞夫妻共同
      生活之圓滿與家庭之幸福，對於原告而言自屬故意以違背善良風俗之方法，加
      損害於人，原告受有精神上痛苦，而所受之非財產上損害，依民法第一百八十
      四條第一項後段及第一百九十五條第一項規定，得請求賠償相當金額。被告之
      通姦行為，致原告精神上遭受莫大痛苦，難以面對子女、親友，家庭亦因此陷
      入空前不安、焦率、惶恐，並感到蒙羞、沮喪、悲憤，受鄰居指指點點，影響
      名譽，爰依法提起本件訴訟。
    (三)原告與被告係於七十九年十月三十一日結婚，有兩個小孩，一個國小五年級，
      一個國小三年級，原告現沒有工作，是家庭主婦，在家帶小孩，原告係高商畢
      業，平時並沒有收入。
    (四)對被告抗辯之陳述：被告並未給原告生活費，房貸是因房子在被告名下，所有
      由被告付貸款，台中的三家店面，之前在原告名下，因無法繳貸苦俺，已轉讓
      給別人，泰寶公司的股份，不是原告的錢，而是原告家人的錢。原告目前沒有
      任何財產，居住的房子是在被告名下。否認被告每個月有給原告五萬元之事實
      。
乙、被告方面：
  一、聲明：求為判決駁回原告之訴，訴訟費用由原告負擔。
  二、陳述：
    (一)對於被告甲○○與原告係夫妻，且被告與案外人詹素玲於九十年六月一日起，
      在台中縣潭子鄉○○路一之五十三號泰寶公司辦公室內，連續為通姦行為之事
      實不爭執。原告與被告在七十九年十月結婚，當時感情就已破裂，時常爭吵，
      夫妻感情在最近三年更為惡劣。
    (二)家中之生活費用都是被告在支付，目前原告居住的房貸也是被告在支付，且原
      告在台中有三個店面，都登記在原告名下，經營之泰寶公司，原告是管財務，
      但公司虧空後，債務全由被告負責，原告要求退股，被告也有把三百六十萬元
      還原告。
    (三)被告從八十年間到九十年止，每個月都有原告五萬元，一直到九十年被告生意
      失敗為止，現階段原告會不定時找被告要錢。被告現從事汽車維修工作，月入
      約五萬元，就不動產部分，目前名下的房屋尚有二百八十萬元之貸款，該屋價
      值約三百六十萬元，債務部分在台灣中小企銀有五百萬元之信用貸款。
丙、本院依職權調閱臺灣臺中地方法院檢察署九十一年度執字第六七０號全卷（含該
    署九十年度發查字第二七三六號卷、九十年度偵字第一三三二一號卷、本院九十
    年度易字第三四０九號刑事卷）。
    理      由
一、本件原告主張其與被告甲○○與原告係夫妻，被告與案外人詹素玲於九十年六月
    一日起，在台中縣潭子鄉○○路一之五十三號「泰寶交通股份有限公司」辦公室
    內，連續為通姦行為，被告之行為，致原告精神上遭受莫大痛苦，難以面對子女
    、親友，家庭亦因此陷入空前不安、焦率、惶恐，並感到蒙羞、沮喪、背憤，受
    鄰居指指點點，影響名譽，爰依民法第一百八十四條第一項後段及第一百九十五
    條第一項規定，得請求賠償相當金額等語。被告則以原告與被告在七十九年十月
    結婚，當時感情就已破裂，時常爭吵，夫妻感情在最近三年更為惡劣，家中之生
    活費用都是被告在支付，目前原告居住的房貸也是被告在支付，且原告在台中有
    三個店面，都登記在原告名下，經營之泰寶公司，原告是管財務，但公司虧空後
    ，債務全由被告負責，原告要求退股，被告也有把三百六十萬元還原告，被告從
    八十年間到九十年止，每個月都有原告五萬元，一直到九十年被告生意失敗為止
    ，現階段原告會不定時找被告要錢，被告現從事汽車維修工作，月入約五萬元，
    就不動產部分，目前名下的房屋尚有二百八十萬元之貸款，該屋價值約三百六十
    萬元，債務部分在台灣中小企銀有五百萬元之信用貸款等語置辯。
二、經查原告主張其與被告係夫妻，被告與案外人詹素玲於九十年六月一日起，在台
    中縣潭子鄉○○路一之五十三號泰寶公司辦公室內，連續為通姦行為之事實，已
    為被告所自認，且被告所為通姦之妨害家庭犯行，業經本院刑事庭判處罪刑，亦
    經本院依職權調取臺灣臺中地方法院檢察署九十一年度執字第六七０號全卷（含
    該署九十年度發查字第二七三六號卷、九十年度偵字第一三三二一號卷、本院九
    十年度易字第三四０九號刑事卷）查閱無訛，有該案刑事判決正本一份在卷可參
    ，自堪信為真實。
三、按故意以背於善良風俗之方法，加損害於他人者，負損害賠償責任；次按不法侵
    害他人之身體、健康、名譽、自由、信用、隱私、貞操，或不法侵害其他人格法
    益而情節重大者，被害人雖非財產上之損害，亦得請求賠償相當之金額。此項規
    定，於不法侵害他人基於父、母、子、女或配偶關係之身分法益而情節重大者，
    準用之，民法第一百八十四條第一項後段及第一百九十五條第一項、第三項分別
    定有明文。復按通姦足以破壞夫妻間之共同生活，而非法之所許，此從公序良俗
    之觀點可得斷言，不問所侵害係何權利，對於配偶之他方應構成共同侵權行為。
    又婚姻係以夫妻之共同生活為其目的，配偶應互相協力保持其共同生活之圓滿安
    全及幸福，而夫妻互守誠實，係為確保其共同生活之圓滿安全及幸福之必要件條
    件，故應解為配偶因婚姻契約而互負誠實之義務，配偶之一方行為不誠實，破壞
    共同生活之圓滿安全及幸福者，即為違反因婚姻契約之義務而侵害他方之權利。
    本件經查：原告係高商畢業，與被告係於七十九年十月三十一日結婚，生有兩個
    小孩，一個國小五年級，一個國小三年級，原告現沒有工作，擔任家庭主婦，在
    家帶小孩，平時並沒有收入，目前名下無任何財產；而被告現從事汽車維修工作
    ，月入約五萬元，就不動產部分，目前名下的房屋（現供原告居住使用）尚有二
    百八十萬元之貸款，該屋價值約三百六十萬元，另有五百萬元之信用貸款等情，
    為兩造所不爭執，則本院斟酌前述兩造之身分地位、教育程度、經濟能力等情事
    ，復參酌原告與被告結婚後，即堅守為人妻母本分，與被告生下二子，乃被告於
    婚後十年後違反婚姻應負之誠實義務，與訴外人詹素玲通姦，被告對婚姻之背叛
    ，自令原告深受打擊，足見原告受有精神上之痛苦，另原告與被告婚後時常爭吵
    ，感情在最近三年更為惡劣等情，認原告請求精神慰撫金一百萬元，尚屬過高，
    應核減為三十萬元為相當。
四、從而，原告主張被告之通姦行為，致其受有非財產上之損害，而依據民法第一百
    八十四條第一項後段及第一百九十五條第一項前段、第三項之規定，請求被告給
    付精神慰撫金三十萬元，為有理由，應予准許。逾此範圍之請求，即屬無據，應
    予駁回。
五、兩造陳明願供擔保，請准為假執行及免為假執行，就原告勝訴部份，經核均無不
    合，爰分別酌定相當擔保金額併准許之；至原告其餘假執行之聲請，因訴之駁回
    而失所附麗，不應准許，應予駁回。
六、據上論結，本件原告之訴為一部為有理由，一部為無理由，依民事訴訟法第七十
    九條但書、第三百九十條第二項、第三百九十二條，判決如主文。
中　　　華　　　民　　　國　　九十一　　年　　　六　　　月　　二十一　　日
                                    臺灣臺中地方法院民事第三庭
~B法　　　官　李悌愷
右為正本，係照原本作成。
如不服本判決，應於判決送達後二十日內，向本院提出上訴狀。
中　　　華　　　民　　　國　　九十一　　年　　　六　　　月　　二十六　　日
~B法院書記官
